臺灣屏東地方法院交通事件裁定　　　　 100年度交聲字第10號
原處分機關　交通部公路總局高雄區監理所屏東監理站
異　議　人
即受處分人　李佳興
上列異議人因違反道路交通管理處罰條例事件，對於交通部公路
總局高雄區監理所屏東監理站民國99年12月16日所為之處分（原
處分案號：屏監違字第裁82-Z00000000號），聲明異議，本院裁
定如下：
    主  文
異議駁回。
    理  由
一、原處分意旨略以：異議人李佳興即受處分人駕駛車牌號碼89
    97-ZK 自用一般小客車，於民國99年11月9 日19時25分許，
    於國道一號南下路段20.1公里處，行駛高速公路違規使用路
    肩，經內政部警政署國道公路警察局第一警察隊員警掣單舉
    發，嗣經交通部公路總局高雄區監理所屏東監理站以其違規
    事證明確，依道路交通管理處罰條例第33條第1 項第9 款、
    第63條第1 項第1 款之規定，裁處罰緩新臺幣（下同）
    4,000 元，並記違規點數1 點。
二、聲明異議意旨略以：伊沒有違規，且取締人員無法提出違規
    之實證等語。
三、按汽車行駛高速公路及快速公路，不得在路肩上行駛，或利
    用路肩超越前車或倒車，高速公路及快速公路交通管制規則
    第9 條第1 項第2 款定有明文；又汽車行駛於高速公路、快
    速公路或設站管制之道路，不遵使用限制、禁止、行車管制
    及管理事項之管制規則而有未依規定使用路肩之行為者，處
    汽車駕駛人3,000 元以上6,000 元以下罰鍰，並記違規點數
    1 點，道路交通管理處罰條例第33條第1 項第9 款、第63條
    第1 項第1 款分別定有明文。異議人固不否認有於上揭時、
    地駕駛車牌號碼8997-ZK 號自用一般小客車，行經國道一號
    南下路段20.1公里處，為警攔停掣單舉發之情，惟矢口否認
    有何前開交通違規情事，經查：
（一）異議人於99年11月9 日19時25分許，駕駛車牌號碼8997-Z
      K 號自用一般小客車，行經國道一號南下路段20.1公里處
      ，違規行駛路肩遭國道公路警察局第一警察隊警員掣單舉
      發之事實，有內政部警政署國道公路警察局99年11月9 日
      公警局交字第Z00000000 號舉發違反道路交通管理事件通
      知單1 份附卷可稽，並業經舉發員警林楷維、洪聚呈陳稱
      ：伊於99年11月9 日18至20時擔服巡邏勤務，於19時25分
      許，巡經國道一號南向20.1公里外側車道，忽見一黑色自
      小客車（車牌號碼8997-ZK ）由巡邏車旁外側路肩車道行
      駛而過，遂依規定開啟巡邏警示燈並鳴笛予以攔停該違規
      車輛，經警詢以為何行駛路肩時，該車駕駛人口頭表示不
      好意思並請警方改開立其他較輕微之違規項目，同行友人
      並向警方表示該車行駛於路肩係為了超車，經警方告知需
      依法舉發違規行駛路肩時，違規駕駛人復矢口否認違規行
      駛路肩之事實，並要求提出違規實證及拒絕簽名，經警依
      法掣單舉發，並告知違規人違規事項、應到案日期及處所
      等語，有其出具之交通違規報告書，在卷可參（見本院卷
      第16頁）。核諸上開關於異議人當日如何駕始自用一般小
      客車違規使用路肩之過程，舉發員警陳述甚為詳細、具體
      ，亦無違背經驗法則、論理法則。
（二）另參以本件蒐證錄音光碟，異議人確有於遭攔停後口頭表
      示「歹勢、歹勢（台語，以下同）」，並請警方改開立其
      他較輕微之違規事項（錄音時間19秒至30秒處及1 分33秒
      至2 分10秒處）；異議人復自承違規行駛於路肩自己有錯
      ，會去繳納罰款，惟仍要求取締員警提出錄影等實證（錄
      音時間8 分39秒至8 分55秒處），有本院勘驗筆錄在卷可
      參（見本院卷第20頁）。足見異議人確有首揭交通違規之
      情，僅因舉發員警堅持開單舉發，異議人始改稱未有交通
      違規之舉。
（三）再者，舉發員警本身為員警，執行公務本身倘有違法、不
      當將有受行政懲處責任之嚴格監督，而其與本件異議人素
      不相識，並無仇隙，衡情自無虛構違規事實以陷害異議人
      之理。
（四）從而，本件異議人確有行駛於高速公路，於上述時、地，
      有違規使用路肩之違規情事，應堪以認定。
四、異議人固辯稱：取締人員無法提供錄影或其他違規實證云云
    。然交通警察掣單舉發違反道路交通管理處罰條例所列違規
    事實，本質上為行政處分，係公務員基於職務上權力，依法
    就特定之具體事件所為具公法上效果之單方面行政行為，基
    於公務員為公法上行為具有公信力之原則，該行政行為當可
    被推定為真正，其據以依法處分之事實認定亦為正確無誤，
    本此公信原則，立法者乃賦予行政機關制定違反道路交通事
    件統一裁罰基準及處理細則，使執行勤務員警得當機處分，
    以達其維護交通秩序、安全之行政目的，反之，若謂公務員
    一切行政行為均需預留證據以證其實，則國家行政勢必窒礙
    難行，是本件舉發員警本其維護交通秩序、安全職責所為之
    舉發，雖未照相存證，亦應受到合法、正確之推定。況本件
    以前述違規當時之情況證據及經驗法則暨現場蒐證錄音，適
    足補強員警執行勤務之際，依法舉發之正確性。是異議人前
    開所辯，本院尚難遽為有利於異議人之認定。
五、另交通違規行政爭訟之舉證責任原理，應非如刑事案件中，
    必須超越任何合理懷疑，始可為有罪判決之嚴格程度，而係
    應與民事訴訟之舉證責任原理相類似，亦即基本上應就行政
    機關與人民所各自主張有利於己之事實，分配其應盡之舉證
    責任，而非逕予適用刑事訴訟上之無罪推定原則，此觀諸行
    政訴訟法第136 條規定行政訴訟程序準用民事訴訟法第277
    條舉證責任分配原則之立法意旨，即可明瞭。準此，本件異
    議人僅以首揭情詞，空言指摘，且異議人迄未提出或聲請調
    查何項事證，以實其說，或用以佐證員警舉發過程有何瑕疵
    可指，本院自難僅憑其一面之詞，遽行為有利於異議人之認
    定。
六、綜上所述，異議人於前揭時、地，違規行駛路肩之事實，已
    臻明確。原處分機關依首揭規定裁處，認事用法均無違誤。
    異議人仍執前揭情詞置辯，洵屬事後脫免卸責之詞，為無理
    由，應予駁回。
七、爰依道路交通管理處罰條例第87條第2 項、道路交通事件處
    理辦法第18條，裁定如主文。
中    華    民    國   100    年    2     月    24    日
                   交通法庭     法  官  羅森德
以上正本證明與原本無異。
如不服本裁定應於收受送達後5 日內向本院提出抗告書狀敘述抗
告之理由抗告於臺灣高等法院高雄分院。
中    華    民    國   100    年    2     月    24    日
                                書記官  盧姝伶